【裁判字號】    98,交聲,326
【裁判日期】    981023
【裁判案由】    違反道路交通管理處罰條例聲明異議
【裁判全文】
臺灣基隆地方法院交通事件裁定         98年度交聲字第326號
移送機關即
原處分機關  交通部公路總局臺北區監理所基隆監理站
異  議  人
即受處分人  甲○○
上列異議人即受處分人因違反道路交通管理處罰條例案件，對於
交通部公路總局臺北區監理所基隆監理站民國九十八年七月十六
日基監字第裁四二－Ｚ00000000號裁決聲明異議，本院
裁定如下：
    主  文
原處分撤銷。
甲○○不罰。
    理  由
一、異議意旨略以：異議人於民國九十七年八月十七日下午四時
    二十分許，駕車行經國道三號北向七堵收費站，因原有二線
    現金收費道封閉一線，異議人發現時隨即變換車道至未封閉
    之現金收費道，竟為警攔下舉發未依標線指示行車，惟異議
    人變換車道並未跨越雙白實線，為此聲明異議等語。
二、原處分及移送意旨略以：異議人於九十七年八月十七日下午
    四時二十分許，駕駛車牌號碼七二○九－ＦＫ號自用小客車
    行經國道三號北向七堵收費站前，經舉發機關即內政部警政
    署國道公路警察局第九警察隊七堵小隊執勤警員當場攔停稽
    查，並製單舉發其有「雙白實線變換車道（第二跨三車道）
    」之違規行為，嗣異議人未依規定期限到案陳述意見或聽候
    裁決，且未依規定期限繳納罰鍰結案，原處分機關遂依道路
    交通管理處罰條例第三十三條第一項第十三款之規定，於九
    十八年七月十六日以基監字第裁四二－Ｚ00000000
    號裁決罰鍰新臺幣（下同）六千元。異議人於九十八年七月
    十七日收受裁決書後具狀聲明異議，經原處分機關於同年八
    月二十五日函詢本件違規情形，舉發機關則於同年九月一日
    函覆稱異議人於進站前未注意車道管制號誌，至接近封閉車
    道時才於設有雙白實線之路段變換車道行駛，違反車道管制
    號誌及雙白實線等標誌、標線管制規定而經依法舉發，是原
    處分應無不合等語。
三、按法院受理交通事件，準用刑事訴訟法之規定，道路交通管
    理處罰條例第八十九條前段定有明文。而犯罪事實應依證據
    認定之，無證據不得認定犯罪事實；不能證明被告犯罪者，
    法院應諭知無罪之判決，刑事訴訟法第一百五十四條第二項
    、第三百零一第一項則分別有所明定。又認定犯罪事實所憑
    之證據，雖不以直接證據為限，間接證據亦包括在內，然而
    無論直接或間接證據，其為訴訟上之證明，須於通常一般之
    人均不致有所懷疑，而得確信其為真實之程度者，始得據為
    有罪之認定，倘其證明尚未達到此一程度，而有合理之懷疑
    存在以致事實審法院無從取得有罪之確信時，即應由法院為
    諭知被告無罪之判決。換言之，法院就刑事訴訟案件認定事
    實之最重要原則「認定被告有罪，就該有罪事實不能有任何
    之合理懷疑存在」，於法院審理行為人違反道路交通管理處
    罰條例案件時亦有適用。又違反道路交通管理事件行為人，
    未依規定自動繳納罰鍰，或未依規定到案聽候裁決，處罰機
    關應依基準表於舉發違反道路交通管理事件通知單送達且逾
    越應到案期限六十日後之三個月內，逕行裁決之，違反道路
    交通管理事件統一裁罰基準及處理細則第四十四條第一項定
    有明文。此項規定之違反，雖無任何失權效果，而僅屬訓示
    規定，惟其實寓有處罰機關應盡速裁決，俾受處分人有所爭
    執時，處罰機關及受處分人均能適時提出證據，而不致因時
    間導致證人對事件經過不復記憶以及相關跡證無法提出，亦
    與前揭刑事訴訟法之規定及基本觀念可相互配合。
四、經查異議人於本院訊問時否認有上揭經舉發於雙白實線變換
    車道之行為；而本件舉發經過，證人即內政部警政署國道公
    路警察局第九警察隊七堵小隊警員吳聲彥於本院訊問時證述
    ：伊於九十七年七月十九日到七堵小隊報到任職至今，之前
    在國道一隊汐止分隊，本件舉發違反道路交通管理事件通知
    單係伊所製發，伊只記得當天是十六至十八時由小隊長帶隊
    單服收費站之守望及稽查勤務，但舉發詳細情況已不記得，
    對異議人亦沒有印象，伊個人平均每月會舉發十至十五件與
    本件舉發違反道路交通管理事件通知單上所記載情況類似之
    違規，異議人所述當時其被攔停後，後面尚有二、三部車輛
    也因跨越雙白實線被攔停之情形也沒有印象，因為已經一年
    多了；另外伊開單時都會錄音，但錄音只保存六個月，本案
    錄音也已經洗掉了；至於收費站的監視錄影器，只拍攝收費
    亭與經過車輛之狀況，其作用在於確認每一輛車都有付費，
    如果有車輛沒有付費就開過去的話，可以根據錄影監視畫面
    查到車號，但拍攝方向並沒有汽車進站前的角度等語。本院
    審諸證人吳聲彥為舉發本件違規之警員，猶不能明確證述異
    議人是否確有前述舉發違反道路交通管理事件通知單上所載
    之違規行為及舉發經過，復無法提供攔截舉發過程之照片或
    錄音等資料供參；再本院函詢結果，交通部臺灣區○道○○
    ○路局七堵收費站亦於九十八年九月二十四日以高七電字第
    ○九八六○○○一五七號函覆因時間相隔已久，無法提供本
    件舉發違規時、地之監視錄影資料。從而，本件裁罰證據顯
    有未足，依前揭刑事訴訟之證據法則，自應為有利於異議人
    之認定。
五、綜上，本件原處分機關認定異議人有道路交通管理處罰條例
    第三十三條第一項第十三款違規行為而據以裁罰之證據資料
    顯有未足，本院復查無其他積極證據足認異議人確有如原處
    分意旨所指之違規事實，是原處分機關逕依道路交通管理處
    罰條例第三十三條第一項第十三款之規定，對異議人裁決前
    揭處分，即難認為允當。本件異議為有理由，應由本院將原
    處分撤銷，改諭知異議人不罰，以資適法。
據上論斷，應依道路交通案件處理辦法第二十條前段，裁定如主
文。
中    華    民    國    98    年    10    月    23    日
                  交通法庭法  官  陳賢德
以上正本證明與原本無異。
對於本件裁定如有不服，應於收受送達後5日內，向本院提出抗
告書狀，敘述抗告之理由，抗告於臺灣高等法院。
中    華    民    國    98    年    10    月    27    日
                          書記官  王靜敏


司法院資訊處製作；財團法人民間司法改革基金會備份。
